臺灣桃園地方法院刑事裁定
111年度聲字第3443號
聲  請  人  臺灣桃園地方檢察署檢察官
受  刑  人  吳佩芬



                   （現於法務部○○○○○○○○○執行     中）
上列聲請人因受刑人數罪併罰有二裁判以上，聲請定其應執行之
刑（111年度執聲字第2459號），本院裁定如下：
    主  文
吳佩芬所犯如附表所示之罪，所處各如附表所示之刑，應執行有
期徒刑壹年伍月，如易科罰金，以新臺幣壹仟元折算壹日。
    理  由
一、聲請意旨略以：受刑人吳佩芬因犯詐欺等案件，先後經判決
    確定如附表，應依刑法第53條、第51條第5 款，定其應執行
    之刑，爰依刑事訴訟法第477 條第1 項聲請定其應執行刑等
    語。
二、按裁判確定前犯數罪者，併合處罰之；數罪併罰，有2 裁判
    以上者，依第51條之規定，定其應執行之刑；又數罪併罰，
    分別宣告其罪之刑，如宣告多數有期徒刑者，於各刑中之最
    長期以上，各刑合併之刑期以下，定其刑期，但不得逾30年
    ，刑法第50條第1 項本文、第51條第5 款、第53條分別定有
    明文。次按犯最重本刑為5 年以下有期徒刑以下之罪，而受
    6 月以下有期徒刑或拘役之宣告者，得以新臺幣1 千元、 2
    千元或3 千元折算1 日，易科罰金；第1 項至第4 項及第 7
    項之規定，於數罪併罰之數罪均得易科罰金或易服社會勞動
    ，其應執行之刑逾6 月者，亦適用之，刑法第41條第1 項前
    段、第8 項亦有明文。再按刑法第53條應依刑法第51條第5
    款之規定，定其應執行之刑者，由該案犯罪事實最後判決之
    法院之檢察官，聲請該法院裁定之，刑事訴訟法第477 條第
    1 項亦定有明文；而該條所謂該案犯罪事實最後判決之法院
    ，係指最後審理事實諭知罪刑之法院而言（最高法院93年度
    台非字第160 號判決意旨參照）。末按檢察官聲請定執行刑
    之二裁判所宣告之數罪，均在裁判確定前所犯者，即符合聲
    請定執行刑之要件；而所謂「裁判確定前」，應以各罪中最
    先裁判確定案件之確定時為準，換言之，必須其他各罪之犯
    罪行為時，均在最先一罪判決確定前始符合數罪併罰之條件
    。只要所犯各罪均符合最先一罪裁判確定前所犯，即應由執
    行檢察官聲請犯罪事實最後判決之法院定其各罪之應執行刑
    （司法院大法官釋字第98號及司法院28年9 月13日院字第19
    14號解釋參照），合先敘明。
三、復按法律上屬於自由裁量之事項，有其外部性界限及內部性
    界限，並非概無拘束，依據法律之具體規定，法院應在其範
    圍選擇為適當之裁判者，為外部性界限；而法院為裁判時，
    應考量法律之目的，及法律秩序之理念所在者，為內部性界
    限，法院為裁判時，二者均不得有所踰越。在數罪併罰，有
    二裁判以上，定其應執行之刑時，固屬於法院自由裁量之事
    項，然仍應受前揭外部性界限及內部性界限之拘束（最高法
    院80年度台非字第473 號判例、93年度台非字第192 號裁判
    要旨參照）。又一裁判宣告數罪之刑，雖曾經定其執行刑，
    但如再與其他裁判宣告同種之刑定其執行刑時，前定之執行
    刑當然失效，仍應以其各罪宣告之刑為基礎，定其執行刑。
四、經查，本案受刑人犯如附表所示之罪，業經本院先後判處如
    附表所示之刑，並於如附表所示日期分別確定在案，有臺灣
    高等法院被告前案紀錄表，及法院判決書各1 份在卷可稽。
    就附表編號1 至4所示之罪，雖經臺灣新北地方法院110 年
    度聲字第2875號裁定定其應執行刑為有期徒刑1年4 月確定
    ，惟揆諸上開說明，前所定之應執行刑即當然失效，自可更
    定如附表編號1 至5所示之罪之應執行刑，且不得逾越刑法
    第51條第5 款所定法律之外部界限，即不得重於編號1 至5 
    所示全部之罪之總和，亦應受內部界限之拘束，即不得重於
    附表編號5 所示之罪之刑，與附表編號1至4所示之罪定應執
    行刑之總和。茲聲請人向犯罪事實最後判決之法院即本院聲
    請定應執行之刑，經審核認為正當，應予准許。本院審酌受
    刑人所犯上開數罪之類型，按刑法第51條數罪併罰定執行刑
    之立法所採之限制加重原則，避免以實質累加方式定應執行
    刑，使處罰之刑度顯將超過其行為之不法內涵，而違反罪責
    原則，並考量因生命有限，刑罰對被告造成之痛苦程度，係
    隨刑度增加而生加乘效果，而非以等比方式增加，而隨罪數
    增加遞減其刑罰之方式，當足以評價被告行為之不法性之法
    理（即多數犯罪責任遞減原則），並參以各罪之犯罪時間關
    連性，受刑人對於法秩序之輕率態度，然對於社會整體之危
    害程度等總體情狀，定其應執行刑如主文，並諭知易科罰金
    之折算標準。
五、另按定應執行刑，不僅攸關國家刑罰權之行使，於受刑人之
    權益亦有重大影響，除顯無必要或有急迫情形外，法院於裁
    定前，允宜予受刑人以言詞、書面或其他適當方式陳述意見
    之機會，程序保障更加周全等情，此有最高法院刑事大法庭
    110 年度台抗大字第489 號裁定意旨可供參照。查本件定應
    執行之刑乃「最速件」處理案件，為免影響受刑人權益，故
    認本件有急迫情形；又本案各罪之犯罪型態及罪質大致相同
    ，情節尚非複雜，顯無必要再命受刑人以言詞、書面或其他
    適當方式陳述意見，末予敘明。
六、依刑事訴訟法第477 條第1 項，刑法第51條第5 款、第53條
    、第41條第1 項前段、第8 項，裁定如主文。
中　　華　　民　　國　　111 　年　　11　　月　　17　　日
            刑事第九庭    法　官　謝承益
以上正本證明與原本無異。
如不服本裁定，應於裁定送達後5 日內向本院提出抗告狀。
　　　　　　　　　　　　　書記官　莊佳蓁          
中　　華　　民　　國　　111 　年　　11　　月　　22　　日